【裁判字號】    88,訴,889
【裁判日期】    900614
【裁判案由】    重利等
【裁判全文】
臺灣桃園地方法院刑事判決                          八十八年度訴字第八八九號
    公  訴  人  臺灣桃園地方法院檢察署檢察官
    被      告  壬○○
                己○○
                庚○○
右列被告等因重利等案件，經檢察官提起公訴（八十六年度偵字第一００三八號），
本院判決如左：
    主  文
壬○○共同乘他人急迫貸以金錢，而取得與原本顯不相當之重利為常業，處有期徒刑
陸月，如易科罰金，以佰元折算壹日，扣案之空白商業本票壹本沒收；又以脅迫使
人行無義務之事，處有期徒刑肆月，如易科罰金，以佰元折算壹日；又共同以非法
方法剝奪人之行動自由，處有期徒刑伍月，如易科罰金，以佰元折算壹日。應執行
有期徒刑壹年貳月，如易科罰金，以佰元折算壹日，扣案之空白商業本票壹本沒收
。
己○○共同乘他人急迫貸以金錢，而取得與原本顯不相當之重利為常業，處有期徒刑
肆月，如易科罰金，以佰元折算壹日，扣案之空白商業本票壹本沒收；又共同以非
法方法剝奪人之行動自由，處有期徒刑貳月，如易科罰金，以佰元折算壹日。應執
行有期徒刑伍月，如易科罰金，以佰元折算壹日，扣案之空白商業本票壹本沒收。
庚○○共同乘他人急迫貸以金錢，而取得與原本顯不相當之重利為常業，處有期徒刑
肆月，如易科罰金，以佰元折算壹日，扣案之空白商業本票壹本沒收；又共同以非
法方法剝奪人之行動自由，處有期徒刑肆月，如易科罰金，以佰元折算壹日。應執
行有期徒刑柒月，如易科罰金，以佰元折算壹日，扣案之空白商業本票壹本沒收。
又明知為不實之事項，而使公務員登載於職務上所掌之公文書，足以生損害於公眾，
處拘役伍拾日，如易科罰金，以佰元折算壹日。
    事  實
一、壬○○以「臺聯代書事務所」為名，經營地下錢莊，從事高利借貸之行業，自民
    國八十五年十月五日起，連續乘人急迫，高利借款予如附表一編號一、二、三所
    示之人，以取得與原本顯不相當之重利，並恃以為生。壬○○並因借款予己○○
    、庚○○二人而結識，迨於八十六年二月一日，在桃園縣桃園市○○街一三三巷
    二十三號十一樓己○○住處，因己○○無力清償欠款，壬○○乃以強硬口氣逼令
    己○○將所有之上開住處房地，簽訂買賣契約，出售予壬○○不知情之女兒戴佩
    如，己○○因恐遭毆打及顧及家人安全，受壬○○脅迫之下致心生恐懼，不得不
    簽訂該份買賣契約，並連同將該處房、地之所有權狀、印鑑證明及戶籍謄本均交
    付予壬○○收執，而行無義務之事。之後，己○○、庚○○均因無力清償款項，
    壬○○乃分別於八十六年三月間及同年四月底（公訴人誤認為五月間），僱用二
    人為司機，三人共同基於常業重利之犯意聯絡，由己○○、庚○○輪流駕車並陪
    同壬○○從事高利借貸及收款業務，而共同乘人急迫，高利借款予如附表一編號
    四至九所示之人，以取得與原本顯不相當之重利，壬○○、己○○及庚○○三人
    均以之為常業。
二、八十六年六月二十六日下午三時許，己○○駕車載壬○○、庚○○二人行經桃園
    縣桃園市○○路時，巧遇甲○○夫婦駕車經過，因甲○○欠款未還，壬○○乃命
    己○○以車擋住甲○○，對之催討欠款，甲○○無法償還，壬○○、己○○、庚○○三人為索債，即基於妨害甲○○行動自由之共同犯意聯絡，由壬○○先命己○○以壬○○之車輛載送甲○○之妻返家，壬○○、庚○○二人則分別自左右挾
    持甲○○進入車內後座，庚○○亦緊接進入後座押持甲○○，再由壬○○駕駛甲○○之座車搭戴庚○○及甲○○，強行將甲○○押往桃園縣桃園市○○街一三三
    巷二十三號十一樓己○○住處，俟甲○○返家後，壬○○即將甲○○交由己○○
    看管，並命己○○駕車載甲○○四處借錢以便還債，且威嚇於欠款清償後始得離
    開，期間即由己○○按日押甲○○四處向人借款，夜晚則回己○○住處，食、宿
    由己○○提供並加以看管，以此方式逼討債務，而剝奪甲○○之行動自由。嗣於
    同年七月十八日下午六時許，己○○因不滿壬○○之作為，乃帶同甲○○前往桃
    園縣警察局刑警隊自首妨害自由，旋經警於同日晚間十一時三十分許，在己○○
    上址住處，查獲前來欲收取利息之壬○○、庚○○二人；另於翌日凌晨零時二十
    五分許，在桃園縣桃園市○○街一○五之三號四樓壬○○住處，起獲如附表二所
    示之證物及壬○○所有預備供高利貸款所用之空白商業本票一本。
三、庚○○明知其所有前於八十三年九月一日換發之中華民國身分證一枚，已於八十
    五年十月間，因向壬○○借款而交付予壬○○充為抵押，實際上並未遺失，竟於
    八十六年二月十五日，以原身分證遺失為由，前往戶籍所在地之桃園縣大溪鎮戶
    政事務所偽稱遺失並辦理遺失補發手續，使該戶政事務所不知情之承辦公務員經
    形式審查後，將上開身分證遺失補發之不實事實登載於其職務上所掌管之公文書
    內，並補發新身分證一枚予庚○○，足以生損害於桃園縣大溪鎮戶政事務所對國
    民身分證補發管理之正確性。
四、案經己○○就妨害自由部分自首及桃園縣警察局移送臺灣桃園地方法院檢察署檢
    察官偵查起訴。
    理  由
一、訊據被告壬○○固不諱言借款予甲○○、庚○○、己○○、辛○○、丙○○、戊○○等人，並與己○○簽訂買賣契約，且於前述時、地遇見甲○○等情，惟矢口
    否認有收取重利、強制己○○簽約及控制甲○○行動自由等犯行，辯稱：僅收取
    月息二、三分利息，並非重利，且己○○向伊借錢，拿房地來保證，絕無強迫，
    另因甲○○說被大園地區黑道逼債而主動表示欲前往己○○住處避債云云；訊據
    被告庚○○雖坦承有向壬○○高利借款，嗣因無法償債而充任壬○○司機等節，
    惟亦矢口否認有重利及妨害甲○○自由之犯行，辯稱：伊只替壬○○開車，沒有
    放高利貸，且係甲○○自己要到己○○家居住云云；訊據被告己○○亦不諱言擔
    任壬○○之司機，然矢口否認有重利及妨害自由之犯行，辯稱：沒有放高利貸，
    甲○○是要避債，沒有妨害他自由云云。經查：
  (一)被告壬○○前揭經營地下錢莊，高利貸款，嗣並僱用被告己○○、庚○○二人共
    同經營之事實，分據被告庚○○（見八十九年十月十二日訊問筆錄）、被害人甲○○（見本院八十九年十月五日訊問筆錄）、證人辛○○（見偵查卷第四十五頁
    背面，本院八十九年五月十八日訊問筆錄）、丙○○（見偵查卷第五十一頁背面
    ）、戊○○（見本院八十九年十月三十日訊問筆錄）等人陳述綦詳。且被告己○○、庚○○二人於向被告壬○○借款，嗣因無力償還，進而為被告壬○○所吸收
    ，擔任被告壬○○之司機共同從事是項業務等情，亦經被告己○○於警訊及本院
    審理時供承：「我自八十六年三月底即受僱壬○○，薪水以收帳時老闆就分我一
    、二千元（見偵查卷第十頁背面）；壬○○經營地下錢莊，營業地在桃園市○○
    街一０五之三號四樓，並僱庚○○和我二人為員工（見偵查卷第十一頁背面）；
    （有無與庚○○受僱於壬○○，壬○○開設臺聯代書事務所？）是，我擔任司機
    （見本院八十八年十二月一日訊問筆錄）」等語詳盡，且被告庚○○於警訊及檢
    察官偵查中亦坦承：「（你與壬○○在一起期間作何事？）我幫他開車，偶而幫
    他收收錢（見偵查卷第八頁正面）；本金部分都還未還，利息部分先給他二萬五
    千元，其他的利息都還未給，所以我去當他的司機（見偵查卷第六十頁背面），
    （你何時開始幫壬○○開車？）今年（按即八十六年）四月底（見偵查卷第六十
    二頁背面）」等語不諱，再參以借款予戊○○及辛○○時，確係被告三人一起前
    往辦理等情，復據證人戊○○、被告三人及證人辛○○陳明在卷（見本院八十九
    年十月三十日、同年十一月十三日訊問筆錄），顯見被告己○○、庚○○二人均
    曾向被告壬○○借款，因重利而無力清償，進而為壬○○所吸收共同經營之事證
明確，被告三人辯稱無重利情事，顯屬臨訟飾卸之詞，自不可採。又被告三人共
    同從事借貸業務，貸款予需款孔急之不特定人，藉以收取與原本顯不相當之重利
    ，自係恃以為生，以之為常業，從而被告三人此部分犯行堪以認定。
  (二)被告壬○○以脅迫手段，迫使己○○簽訂土地房屋買賣契約書，並將房、地之所
    有權狀、印鑑證明及戶籍謄本均交付予壬○○收執，而行無義務之事部分，業據
    己○○於警訊、檢察官偵查及本院審理中指述：「他（按指壬○○）打我好多次
    ，我不得不簽（按指買賣契約書）（見偵查卷第八十六頁正面）；（是否有一棟
    位於桃園市○○街一三三巷二十三號十一樓房子，壬○○逼你簽下買賣契約？）
    是，他逼我簽契約，如不順他，他就揍我（見本院八十八年十二月一日訊問筆錄
    ）；叫我拿出房屋、土地權狀交給他，還有我印鑑證明、戶籍謄本一併交給他，
    如不從壬○○就兇我，我因顧及家人安全，又怕他毆打我，致心生畏懼而照壬○○的話做（見偵查卷第十一頁背面、第十二頁正面）」等語綦詳，並經證人即桃
    園縣警察局刑警隊偵查員丁○○於本院審理時證述：「己○○說他是受僱於壬○○來看管被害人（按指甲○○），他看不慣壬○○的行為，且因他也是被害者，
    因為己○○有向壬○○借款，未料房子因而過戶他人，但仍欠壬○○款項，故來
    報案（見本院八十九年四月二十七日訊問筆錄）」等情相符，復有如附表二編號
    一所示之文件扣案可資佐證，且被告壬○○亦不諱言：前前後後借了幾次款項給
    己○○，總數共二十五萬元，他因無力還款，故將權狀及印鑑證明等放在伊處，
    若己○○無法清償時，要過戶給伊等情（見偵查卷第七十八頁背面、第八十五頁
    正、背面），衡情己○○所借款項非鉅，若非有重利及受有脅迫，何須將價值不
    菲之房地，輕易簽訂買賣契約及交付相關證件之理，足認己○○之指述非虛，被
    告壬○○飾詞否認，殊無足取，此部分事證亦臻明確，被告壬○○之犯行洵堪認
    定。
  (三)被告三人妨害甲○○行動自由之事實，業據被告己○○於警訊中供稱：「甲○○
    因在向我老闆（按指壬○○）借款之借款人劉行所簽發之本票上背書，而遭老闆
    壬○○、保鏢庚○○和我一起押上車到我桃園市○○街一三三巷二十三號十一樓
    住處看管，壬○○並叫甲○○籌錢還他，還完時才要放人（見偵查卷第十頁正、
    背面）；（甲○○至今共被你們押幾天？）二十二天（見偵查卷第十一頁背面）
    」等語不諱，核與被害人甲○○於警訊及本院審理時指述之情節相符（見偵查卷
    第十六頁正、背面，本院八十九年八月十日訊問筆錄），衡之常情，甲○○係遭
    被告三人偶遇後，即被攔車索債不果，甲○○顯然躲避被告三人猶恐不及，豈有
    主動要求前往己○○家住宿以躲避他人債務之理，此部分事證至為明灼，被告三
    人之犯行亦堪認定。
  (四)被告庚○○謊稱身分證遺失使公務員登載不實部分，業據被告庚○○坦承不諱，
    並有被告庚○○於八十六年二月十五日申請補發之身分證影本一枚（見偵查卷第
    六十三頁正面）及桃園縣大溪鎮戶政事務所於八十九年四月二十一日以桃溪戶字
    第一七０六號函檢送之庚○○於八十六年二月十五日向該所申辦國民身分證遺失
    補發之資料影本一份附卷可稽，事證明確，被告庚○○此部分犯行堪以認定。
二、核被告壬○○所為，係犯刑法第三百四十五條之常業重利罪、同法第三百零四條
    第一項之以脅迫使人行無義務之事罪、同法第三百零二條第一項之以非法方法剝
    奪人之行動自由罪。被告己○○所為，係犯刑法第三百四十五條之常業重利罪、
    同法第三百零二條第一項之以非法方法剝奪人之行動自由罪。被告庚○○所為，
    係犯刑法第三百四十五條之常業重利罪、同法第三百零二條第一項之以非法方法
    剝奪人之行動自由罪、同法第二百十四條之使公務員登載不實事項於公文書罪。
    被告三人間就常業重利罪部分係自受僱時起，及就妨害自由部分，有犯意之聯絡
    及行為之分擔，應論以共同正犯。被告壬○○所犯上開三罪間、被告己○○所犯
    上開二罪間、被告庚○○所犯上開三罪間，均屬犯意各別，行為互殊，均應予分
    論併罰。被告己○○妨害自由部分，於犯罪未發覺前，前往桃園縣警察局刑警隊
    自首，業據證人即桃園縣警察局刑警隊偵查員丁○○到庭結證屬實（見本院八十
    九年四月二十七日訊問筆錄），為對於未發覺之犯罪自首接受裁判，此部分應依
    刑法第六十二條前段之規定減輕其刑。按被告三人於行為後，刑法第四十一條將
    原「犯最重本刑為三年以下有期徒刑以下之刑之罪，而受六月以下有期徒刑或拘
    役之宣告，因身體、教育、職業或家庭之關係，執行顯有因難者，得以一元以上
    三元以下折算一日，易科罰金」之規定，於九十年一月四日修正為刑法第四十一
    條第一項前段，修正後之新規定為「犯最重本刑為五年以下有期徒刑以下之刑之
    罪，而受六月以下有期徒刑或拘役之宣告，因身體、教育、職業、家庭之關係或
    其他正當事由，執行顯有因難者，得以一元以上三元以下折算一日，易科罰金」
    ，上開修正後之新規定已於九十年一月十日經總統公布，而於同年一月十二日生
    效施行，是被告三人行為後法律已有變更，經比較新舊法之結果，就常業重利罪
    及以非法方法剝奪人之行動自由罪部分，以修正後之新規定對被告較為有利，另
    就以脅迫使人行無義務之事罪及使公務員登載不實事項於公文書罪部分，修正後
    之新規定又並非較不利於被告，從而依刑法第二條第一項前段之規定，均應適用
    裁判時即修正後之刑法第四十一條第一項前段之規定，併予敘明。爰審酌被告三
    人之素行、犯罪之動機、手段、所生之危害、犯後態度及被告己○○、庚○○因
    無力償債，而受僱於壬○○，惡性較輕等一切情狀，分別量處如主文所示之刑，
    並諭知易科罰金之折算標準，及就宣告之有期徒刑部分，定其應執行刑，並就該
    應執行刑部分諭知易科罰金之折算標準。扣案之空白商業本票一本，係預備供高
    利貸款犯罪所用之物，且為共犯被告壬○○所有，業經其供明在卷，併依刑法第
    三十八條第一項第二款之規定宣告沒收。至扣案之如附表二所示之證件及票據等
    物，均非違禁物，且係供借款擔保之用，於清償債務時，尚須返還於借款人，依
    法自不得宣告沒收，附此說明。
三、公訴意旨另以被告壬○○基於常業重利之犯意，高利借款予子○○、癸○○及乙○○等人，此部分亦涉有常業重利罪等語。訊據被告壬○○堅決否認此部分重利
    犯行。經查，此部分固扣得如附表二編號六至九之票據及證件，惟均無約定重利
    之記載，且癸○○、乙○○均傳喚未到，無從查證，證人癸○○更出具信函表示
    不認識被告，並因身分證曾遺失過，可能有人冒用名義等語，有信函一紙附卷可
    按，而證人子○○復證稱：有委託辦貸款，並先簽發一萬三千元之本票，約定於
    貸款辦成後，須支付一萬三千元之手續費，嗣因另委託他人辦理，有將權狀返還
    ，且未向其收取手續費，並承諾要將本票撕毀等情（見本院八十九年六月十六日
    訊問筆錄），均難以證明有此部分高利借款之情事，顯乏確據可資認定被告壬○○另涉有此部分犯行，惟公訴人認此部分與前開常業重利論罪科刑部分，具有常
    業犯之實質上一罪關係，爰不另為無罪之諭知。
據上論斷，應依刑事訴訟法第二百九十九條第一項前段，刑法第二條第一項前段、第
二十八條、第二百十四條、第三百零二條第一項、第三百零四條第一項、第三百四十
五條、第六十二條前段、第五十一條第五款、修正後第四十一條第一項前段、第二項
、第三十八條第一項第二款，罰金罰鍰提高標準條例第一條前段、第二條，判決如主
文。
本案經檢察官鍾和憲到庭執行職務。
中      華      民      國    九十      年      六      月     十四     日
                                臺灣桃園地方法院刑事第六庭
                                      法  官  曾  家  貽
右正本證明與原本無異。
如不服本判決，應於判決送達後十日內向本院提出上訴狀（應附繕本），上訴於臺灣
高等法院。
                                      書記官  陳      珊
中      華      民      國    九十      年      六      月     十九     日
附表一：
┌──┬────┬────────┬────┬────┬────┬───┐
│編號│借款時間│借款地點        │借款人  │所借款項│利息計算│利率  │
│    │        │                │        │新臺幣  │        │      │
├──┼────┼────────┼────┼────┼────┼───┤
│一  │八十五年│壬○○所經營之代│庚○○  │各八萬元│每一萬元│月息九│
│    │十月五日│書事務所        │        │、八萬元│十日利息│十分  │
│    │、同年十│                │        │        │三千元  │      │
│    │一月五日│                │        │        │        │      │
│    │先後二次│                │        │        │        │      │
├──┼────┼────────┼────┼────┼────┼───┤
│二  │八十六年│不  詳          │己○○  │總共二十│不詳    │不詳  │
│    │二月一日│                │        │五萬元  │        │      │
│    │前先後數│                │        │        │        │      │
│    │次      │                │        │        │        │      │
├──┼────┼────────┼────┼────┼────┼───┤
│三  │八十六年│不  詳          │甲○○  │三十萬元│每十日一│月息九│
│    │一月間  │                │        │        │期，每一│十分  │
│    │        │            │        │        │萬元利息│      │
│    │        │                │        │        │三千元  │      │
├──┼────┼────────┼────┼────┼────┼───┤
│四  │八十六年│不  詳          │甲○○  │十萬元  │每十日一│月息九│
│    │四月間  │                │        │        │期，每一│十分  │
│    │        │                │        │        │萬元利息│      │
│    │        │                │        │        │三千元  │      │
├──┼────┼────────┼────┼────┼────┼───┤
│五  │八十六年│臺北縣林口鄉菁湖│戊○○  │三萬元  │每十日利│月息六│
│    │五月四日│村台電新村六十五│        │        │息六千元│十分  │
│    │        │號之三          │        │        │        │      │
├──┼────┼────────┼────┼────┼────┼───┤
│六  │八十六年│不  詳          │丙○○  │各借二萬│每萬元每│月息九│
│    │五月中旬│                │        │元及十二│日利息三│十分  │
│    │先後二次│                │        │萬元    │百元    │      │
├──┼────┼────────┼────┼────┼────┼───┤
│七  │八十六年│桃園縣中壢市華勛│辛○○  │分別為數│每十萬元│月息九│
│    │五、六月│街二０八巷十二號│        │萬元至十│十日利息│十分  │
│    │間先後四│二樓            │        │餘萬元不│三萬元  │      │
│    │次      │                │        │等      │        │      │
├──┼────┼────────┼────┼────┼────┼───┤
│八  │八十六年│不  詳          │甲○○  │十萬元  │每十日一│月息九│
│    │六月間  │                │        │        │期，每一│十分  │
│    │        │                │        │        │萬元利息│      │
│    │        │                │        │        │三千元  │      │
├──┼────┼────────┼────┼────┼────┼───┤
│九  │八十六年│不  詳          │劉  行  │三十萬元│每十日一│月息九│
│    │六月間  │                │        │        │期，每一│十分  │
│    │        │                │        │        │萬元利息│      │
│    │        │                │        │        │三千元  │      │
└──┴────┴────────┴────┴────┴────┴───┘
附表二：
  一、己○○土地所有權狀正、影本各一紙（桃園市○○段八五三號）、己○○建築
      改良物所有權狀正、影本各一紙（桃園市○○街一三三巷二十三號十一樓）及
      前開土地及建物登記簿謄本影本各一份、蓋有己○○印章之同意書影本一紙、
      土地房屋買賣契約書一本、己○○印鑑證明四紙、授權人為己○○之授權書一
      紙、己○○戶籍謄本影本一份、己○○身分證影本一紙、房地產登記費用明細
      表一紙、空白授權書一紙、法院繳款收據一紙、規費收據三紙等。
  二、甲○○借據二紙、甲○○委託保管條一紙、甲○○身分證影本一紙、蔡阿綢（
      甲○○之借款保證人）身分證影本一紙；發票人為甲○○之十五萬元、十萬元
      本票各一紙；甲○○及蔡阿綢共同發票之七萬元本票二紙；發票人為鄒宗文之
      五萬元支票一紙、發票人為聚源公司之十五萬元支票與退票理由單各一紙。
  三、庚○○與壬○○所簽土地房屋買賣契約書一本、發票人為庚○○之八萬元本票
      二紙、庚○○戶籍謄本影本一份、庚○○與壬○○間之授權書一紙、壬○○聲
      請假扣押庚○○財產之臺灣桃園地方法院民事裁定及查封登記函各一紙、庚○○所有之土地及建物登記簿謄本一紙、庚○○所有之土地所權狀二紙（桃園縣
      大溪鎮○○○段下田心子小段一四○二之○○○○及一四○八之○○○○號）
      、建物所有權狀一紙（桃園縣大溪鎮○○路八十五號九樓）。
  四、辛○○簽發之六十萬元本票、四萬元本票、七萬元支票（含退票理由單）各一
      紙、辛○○及鄧仁蘭共同簽發之八萬八千九百元本票、十萬三千元本票、十萬
      三千元本票各一紙；辛○○及鍾和錦共同簽發之六萬六千元本票一紙；辛○○
      及張震遠共同發票之一萬元本票一紙、辛○○所簽土地房屋買賣契約書二份、
      辛○○簽發之授權書一紙、辛○○簽發之借據二紙、辛○○所有土地所有權狀
      三紙及土地登記簿謄本三份與地籍圖謄本二份（新竹縣北埔鄉○○段外大坪小
      段八九、九○之一及五四四之六號）、壬○○為權利人之他項權利證明書及土
      地抵押權設定契約書各一份、地價證明書一紙、辛○○印鑑證明四紙、辛○○
      印章一枚。
  五、丙○○簽發之六萬八千五百元、二萬元、二萬八千五百元本票三紙、丙○○所
      簽借據一紙、丙○○所有土地所有權狀影本一紙。
  六、戊○○簽發之五萬三千元、十萬元本票各一紙、戊○○及傅源桂簽發之五萬三
      千元本票一紙、戊○○身分證影本一紙、傅源桂土地增值稅繳款書一份。
  七、子○○簽發之一萬三千元本票一紙及身分證影本一張。
  八、發票人為癸○○之二十萬元、五十萬元本票各一紙；發票人為李玲芳之五萬二
      千五百元及二十一萬元之桃園市信用合作社莊敬分社支票各一紙；發票人為李
      玲芳之上開信用合作社十五萬元、十四萬元支票影本各一紙；癸○○服務證一
      張、癸○○借據一紙、黃麗華土地及建物所有權狀影本各一紙（黃麗華為癸○○借款案之保證人）。
  九、乙○○身分證一枚、四萬二千元本票一紙、委託保管條一紙、Ｌ三─六一九號
      汽車行車執照影本一紙。
附論罪科刑依據之法條：
刑法第二百十四條：
明知為不實之事項，而使公務員登載於職務上所掌之公文書，足以生損害於公眾或他
人者，處三年以下有期徒刑、拘役或五百元（現已提高十倍為五仟元）以下罰金。
刑法第三百零二條第一項：
私行拘禁或以其他非法方法，剝奪人之行動自由者，處五年以下有期徒刑、拘役或三
百元（現已提高十倍為三仟元）以下罰金。
刑法第三百零四條第一項：
以強暴、脅迫使人行無義務之事或妨害人行使權利者，處三年以下有期徒刑、拘役或
三百元（現已提高十倍為三千元）以下罰金。
刑法第三百四十四條：
乘他人急迫、輕率或無經驗，貸以金錢或其他物品，而取得與原本顯不相當之重利者
，處一年以下有期徒刑、拘役或科或併科一千元以下罰金。
刑法第三百四十五條：
以犯前條之罪為常業者，處五年以下有期徒刑，得併科三千元以下罰金。


司法院資訊處製作；財團法人民間司法改革基金會備份。
